臺灣彰化地方法院彰化簡易庭民事判決
111年度彰簡字第74號
原      告  胡瑞成  
訴訟代理人  張家豪律師
被      告  莊東茂  
上列當事人間債務人異議之訴等事件，本院於民國111年3月24日
言詞辯論終結，判決如下：
    主      文
原告之訴駁回。
訴訟費用由原告負擔。
    事實及理由
一、原告主張：彰化縣○○市○○段000000地號土地（下稱系爭土地
    ），原為原告向訴外人宋阿煌所購買，原告另同時向其購買
    系爭土地上之彰化縣○○市○○段0000○0000○號建物（下稱地上
    建物），原告購買不久後，被告不斷向原告父親胡長壽表明
    其為系爭土地之共有人，原告所有之地上建物坐落在系爭土
    地上，依法應給付租金予被告，兩造遂於民國100年12月16
    日在本院達成調解（本院100年度員簡調字第121號，下稱系
    爭調解程序筆錄），由原告按月給付租金新臺幣（下同）3,
    500元予被告；嗣原告於107年5月18日與訴外人王瀞儀就系
    爭土地及地上建物簽訂買賣契約，將前述不動產賣予王瀞儀
    ，原告於同年8月間取得王瀞儀給付之尾款2,700,000元後，
    隨即向被告清償所積欠之租金60,000元，並於清償時表明因
    系爭土地及地上建物均已出售予他人，故無再承租系爭土地
    之必要，而當場向被告表示終止系爭土地之租約，被告亦回
    覆沒問題，故系爭土地之租金早因原告之清償及終止租約而
    不存在，被告卻仍於多年後之110年12月27日執系爭調解程
    序筆錄為執行名義，向本院聲請強制執行租金合計共181,50
    0元，顯於法不符，爰依強制執行法第14條規定提起本件訴
    訟等語，並聲明：㈠本院110年度司執字第59397號強制執行
    事件之強制執行程序，應予撤銷；㈡確認被告對原告就本院1
    10年度司執字第59397號強制執行事件之執行名義即系爭調
    解程序筆錄內容第一項「相對人願給付聲請人所有（坐落員
    林市○○段000000號土地、權利範圍6520分之89）之土地租金
    每月3,500元予聲請人」之租金債權不存在；㈢被告不得執系
    爭調解程序筆錄為執行名義，聲請對原告為強制執行。
二、被告則以：原告雖有於107年8月接獲被告電話催繳租金時，
    支付租金60,000元，但當時仍有41,500元未付，且原告未告
    知被告其已將系爭土地及地上建物賣予他人，被告係至110
    年12月間向本院聲請強制執行時始知上情，故被告當無可能
    無端同意終止租約，放棄收取租金之權利，原告就此應舉證
    以實其說等語答辯，並聲明：原告之訴駁回。
三、得心證之理由：
（一）原告主張其向訴外人宋阿煌購買系爭土地及地上建物，並
      與被告於100年12月16日在本院達成調解，由原告按月給
      付租金3,500元予被告，嗣原告於107年5月18日將系爭土
      地及地上建物賣予王瀞儀，並於同年8月間向被告清償積
      欠之租金60,000元，又被告於110年12月27日執系爭調解
      程序筆錄為執行名義，向本院聲請強制執行租金共181,50
      0元等情，業據其提出民事聲請強制執行狀、系爭調解程
      序筆錄、本院民事執行處查封登記函、不動產買賣契約書
      2份、系爭土地及地上建物地籍異動索引等為證，且為被
      告所不爭執，復經調取本院100年度員簡調字第121號核定
      租金事件、110年度司執字第59397號強制執行事件卷宗後
      核閱無訛，此部分事實應堪認定。原告另主張於107年8月
      間清償租金60,000元時，曾當場向被告表示終止系爭土地
      之租約，被告亦回覆同意等情，則為被告所否認。
（二）按稱租賃者，謂當事人約定，一方以物租與他方使用、收
      益，他方支付租金之契約；又當事人互相表示意思一致者
      ，無論其為明示或默示，契約即為成立，民法第421條第1
      項、第153條第1項分別定有明文。查兩造不爭執曾於100
      年12月16日，就系爭土地合意成立系爭調解程序筆錄，又
      觀系爭調解程序筆錄內容，被告係以其共有系爭土地權利
      範圍6520分之89提供予原告使用，而按月向原告收取3,50
      0元使用代價，實為一種租賃關係，又系爭調解程序筆錄
      並未約定租用期限，是核其性質，屬民法上未定期限之租
      賃契約，洵堪認定。
（三）次按執行名義成立後，如有消滅或妨礙債權人請求之事由
      發生，債務人得於強制執行程序終結前，向執行法院對債
      權人提起異議之訴，強制執行法第14條第1項前段定有明
      文。所謂消滅債權人請求之事由，係指足以使執行名義之
      請求權及執行力消滅之原因事實，如清償、提存、抵銷、
      免除、混同、債權之讓與、債務之承擔、解除條件之成就
      、和解契約之成立，或類此之情形，始足當之；而所謂妨
      礙債權人請求之事由，則係指使依執行名義所命之給付，
      罹於不能行使之障礙而言。是以除執行名義係屬無確定判
      決同一之效力者外，債務人異議之訴，須以其主張消滅或
      妨礙債權人請求之事由，係發生於執行名義成立後者始得
      為之。再按租賃契約未定期限者，各當事人得隨時終止契
      約；又當事人主張有利於己之事實者，就其事實有舉證之
      責任，民法第450條第2項前段、民事訴訟法第277條前段
      分別定有明文。查系爭調解程序筆錄既為未定期限之租賃
      契約，揆諸前揭規定，原告本得隨時終止租賃契約，且應
      就此終止契約意思表示之通知達到被告之有利於己事實，
      負舉證責任。就此，原告訴訟代理人於本院言詞辯論程序
      中，當庭表示原告只有口頭跟被告說要終止租約，但無法
      提出證據（院卷第108頁）。是原告既無法證明系爭調解
      程序筆錄業於107年8月通知被告終止，則被告就原告尚未
      給付之租金債權自仍存在，且被告於110年12月27日執系
      爭調解程序筆錄為執行名義，向本院聲請強制執行，亦屬
      有據。從而，原告之主張核與強制執行法第14條第1項前
      段規定之要件不符，殊難憑採。
四、綜上所述，原告以系爭調解程序筆錄業於107年8月終止，請
    求確認被告對原告就系爭調解程序筆錄內容第一項之租金債
    權不存在，另依強制執行法第14條規定，請求被告不得執系
    爭調解程序筆錄為執行名義，聲請對原告為強制執行，及請
    求撤銷本院110年度司執字第59397號強制執行事件之強制執
    行程序，俱為無理由，均應予駁回。
五、本件事證已臻明確，兩造其餘攻擊防禦方法及舉證，經審酌
    與判決結果不生影響，爰不逐一論述。
六、訴訟費用負擔之依據：民事訴訟法第78條。 
中　　華　　民　　國　　111 　年　　4 　　月　　14　　日
                  彰化簡易庭  法  官　黃士瑋
以上正本係照原本作成。
如不服本判決，須於判決送達後20日內，向本院提出上訴狀。（
須按他造當事人之人數附繕本）。如委任律師提起上訴者，應一
併繳納上訴審裁判費。
中　　華　　民　　國　　111 　年　　4 　　月　　14　　日
                              書記官  張莉秋